【裁判字號】    98,聲,396
【裁判日期】    980813
【裁判案由】    定應執行刑
【裁判全文】
臺灣臺東地方法院刑事裁定               98年度聲字第396號
聲  請  人  臺灣臺東地方法院檢察署檢察官
受  刑  人  甲○○
上列聲請人因對受刑人數罪併罰有二裁判以上，聲請定其應執行
之刑（98年度執聲字第333號），本院裁定如下：
    主  文
甲○○所犯附表編號1、2所載已減刑之犯罪所處之刑，應執行有
期徒刑陸月，如易科罰金，以銀元佰元即新臺幣玖佰元折算壹
日。
    理  由
一、聲請意旨略以: 受刑人因政府採購法等案件，先後經判決確
    定如附表，應依刑法第51條第5款，定其應執行刑，爰依刑
    事訴訟法第477條第1項聲請定應執行刑。
二、
（一）檢察官聲請定應執行刑案件一覽表（即附表）編號1之犯
      罪日期欄雖記載為「94年7月27日至94年11月2日」，惟依
      卷附台灣士林地方法院96年度偵緝字第1352號聲請簡易判
      決處刑書認定「受刑人係於94年7月27日將金融帳戶資料
      交付詐欺集團成員，惟詐欺集團人員卻遲至95年11月1日
      始著手詐欺犯行，而於95年11月2日詐欺得逞，而刑法第3
      0條（不論舊法或新法）有關幫助犯（從犯）之性質，實
      務及學說多數見解，係採限制共犯從屬性說，即幫助犯之
      成立，以被幫助者已著手犯罪之實行且具備違法性始足當
      之，故幫助詐欺行為之成立，自應以正犯詐欺行為著手時
      （即正犯實行詐騙行為），為其犯罪時點之認定，茲正犯
      遲至95年11月1日至2日始著手詐欺行為，故受刑人幫助詐
      欺行為之犯罪時點，即為95年11月1日至2日，並非94年7
      月27日至95年11月2日，故附表編號1之犯罪日期欄，應更
      正為「95年11月1日至2日」。又附表編號1之判決確定日
      期欄雖記載「98.05.28」，惟依台灣高等法院被告前案記
      錄表記載「台灣士林地方法院97年度士簡字第480號刑事
      判決確定日期為97年5月5日，故附表編號1之判決確定日
      期欄應更正為「97.05.05」。
（二）檢察官聲請定應執行刑案件一覽表（即附表）編號2之犯
      罪日期欄雖記載為「91.03.06-97.03.22」，惟依本院97
      年度訴字第178號刑事確定判決附表記載之犯罪日期卻為
      「91年3月6日至91年3月22日」，故附表編號2之犯罪日期
      欄應更正為「91.03.06-91.03.22」。
三、按行為後法律有變更者，適用行為時之法律。但行為後之法
    律有利於行為人者，適用最有利於行為人之法律，刑法第2
    條第1項定有明文。又依刑法第51條定應執行刑時，「裁判
    確定前犯數罪，其中一罪在新法施行前者，亦同（即亦應為
    新舊法比較）。」最高法院95年度第8次刑事庭會議決議可
    資參照。是本件受刑人甲○○於裁判確定前犯數罪，其中一
    罪係於民國95年7月1日刑法修正施行前犯之者，自應為新舊
    法之比較如下：
（一）數罪併罰，有二裁判以上定其應執行刑之規定，修正前刑
      法第51條規定：「數罪併罰，分別宣告其罪之刑，依左列
      各款定其應執行者：」，其中第5款規定：「宣告多數有
      期徒刑者，於各刑中之最長期以上，各刑合併之刑期以下
      ，定其刑期。但不得逾二十年。」，修正後刑法第51條第
      5款規定：「宣告多數有期徒刑者，於各刑中之最長期以
      上，各刑合併之刑期以下，定其刑期。但不得逾三十年」
      ，比較結果，修正後刑法並非較有利於行為人，依刑法第
      2條第1項前段之規定，仍應依修正前刑法第51條第5款規
      定，定其應執行之刑。
（二）又衡諸定執行刑之立法意旨，除為執行刑之方便，並係為
      受刑人之利益，若受刑人所犯各罪，易科罰金之折算標準
      不同時，自應依刑法第2條第1項規定，擇有利於受刑人之
      折算標準（最高法院84年度台非字第452號判決要旨參照
      ）。按數罪併罰有二以上裁判，其易刑折算標準不同，均
      已確定，減刑後合併定執行刑時，其易刑之折算標準，依
      刑法第2條第1項但書意旨，選擇最有利於受刑人之折算標
      準定之，法院辦理96年減刑案件應行注意事項第34項定有
      明文。關於易科罰金之折算標準，修正後刑法第41條第1
      項修正提高為「以新臺幣1,000元、2,000元、3,000元折
      算1日」，並刪除「因身體、教育、職業或家庭之關係，
      執行顯有困難者」之條件，而修正前刑法第41條第1項規
      定「得以1元以上3元以下折算1日（復依已廢止之修正前
      罰金罰鍰提高標準條例第2條規定，係就原定數額提高為1
      00倍折算1日即銀元100元以上300元以下折算1日，換算為
      新臺幣為300元以上900元以下折算1日）」，故關於易科
      罰金折算標準，以修正前之折算標準對被告較為有利。茲
      附表編號1之罪，有期徒刑易科罰金折算標準，適用修正
      後刑法第41條第1項之規定，以新臺幣壹仟元折算壹日；
      而附表編號2之罪，有期徒刑易科罰金折算標準，則適用
      修正前刑法第41條第1項、廢止前罰金罰鍰提高標準條例
      第2條，以銀元參佰元即新臺幣玖佰元折算壹日。自應就
      易科罰金折算標準為新舊法比較。揆諸上揭說明，本件定
      應執行刑後之易科罰金折算標準，以依修正前刑法第41條
      第1項前段、廢止前罰金罰鍰提高標準條例第2條、現行法
      規所定貨幣單位折算新臺幣條例第2條之規定，以銀元參
      佰元即新臺幣玖佰元折算壹日，較有利於受刑人，附此敘
      明。
四、本件受刑人甲○○因犯幫助詐欺等罪，經台灣士林地方法院
    及本院先後判處如附表所示之刑並經減刑，且均經確定在案
    ，有上開案件判決書2件及臺灣高等法院被告前案紀錄表1件
    附卷可稽。茲聲請人聲請定應執行之刑，本院認為本件聲請
    與首揭法條規定尚無不合，應予准許。又依刑法施行法第3
    條之1第3項規定「於九十四年一月七日刑法修正施行前犯併
    合處罰數罪中之一罪，且該數罪均符合第四十一條第一項得
    易科罰金之規定者，適用九十年一月四日修正之刑法第四十
    一條第二項規定」，茲受刑人所犯附表之罪，編號1之罪犯
    罪時間，既在95年7月1日刑法修正施行後；而附表編號2之
    犯罪時間，則在95年7月1日刑法修正施行前，該二罪所定執
    行刑又未逾六個月者，自應依95年7月1日修正施行前之刑法
    第四十一條第二項規定，不論所定執行刑是否逾六月，均於
    主文諭知易科罰金折算標準。
五、依刑事訴訟法第477條第1項，刑法第2條第1項前段、第53條
    、修正前刑法第51條第5款、修正前刑法第41條第1項前段，
    廢止前罰金罰鍰提高標準條例第2條、現行法規所定貨幣單
    位折算新臺幣條例第2條，裁定如主文。
中    華    民    國    98    年    8     月    13    日
                  刑事第一庭  法  官  陳義忠
以上正本證明與原本無異。
如不服本裁定，應於裁定送達後5日內向本院提出抗告狀（須附
繕本）。
「切勿逕送上級法院」
                              書記官  王希文
中    華    民    國    98    年    8     月    13    日


司法院資訊處製作；財團法人民間司法改革基金會備份。
